---
title: "Evidencia 2"
author: "Pablo Velazquez"
date: "2023-05-01"
output: html_document
---

```{r, include=FALSE}
library(ggplot2)
library(seqinr)
library(ggthemes)
library(tidyr)
library(ape)
```

#### 1

**Lectura de sequencias**

```{r}
Alpha<-read.fasta('alpha.fasta')
Beta<-read.fasta('beta.fasta')
Delta<-read.fasta('delta.fasta')
Gamma<-read.fasta('gamma.fasta')
Omicron<-read.fasta('omicron.fasta')
WuhanHu<-read.fasta('wuhanHu1.fasta')
MERS<-read.fasta('mers.fasta')
MHV<-read.fasta('virusHepatitisMurina.fasta')
ChinaRattus<-read.fasta('chinaRattusBetacoronavirus.fasta')
BatHP<-read.fasta('batHPBetacoronavirus.fasta')
Tbat<-read.fasta('tylonycterisBatCoronavirus.fasta')
RbatG<-read.fasta('rosettusBatGCCDC1.fasta')
RbatH<-read.fasta('rosettusBatHKU9.fasta')
Bovine<-read.fasta('bovineCoronavirus.fasta')
Dromedary<-read.fasta('dromedaryCoronavirusHKU23.fasta')
Deer<-read.fasta('waterDeerCoronavirus.fasta')
Yak<-read.fasta('yakCoronavirus.fasta')
Pbat<-read.fasta('pipistrellusBatCoronavirus.fasta')
Canine<-read.fasta('canineCoronavirus.fasta')
Hedgehog<-read.fasta('hedgehogCoronavirus.fasta')
```

#### 2

**Longitud de las secuencias**

```{r, echo=FALSE}
print('Alpha:')
length(Alpha[[1]])
print('Beta:')
length(Beta[[1]])
print('Gamma:')
length(Gamma[[1]])
print('Delta:')
length(Delta[[1]])
print('Omicron:')
length(Omicron[[1]])
print('WuhanHu1:')
length(WuhanHu[[1]])
print('MERS:')
length(MERS[[1]])
print('Murine Hepatitis Virus:')
length(MHV[[1]])
print('China Rattus Coronavirus:')
length(ChinaRattus[[1]])
print('Bat HP Betacoronavirus:')
length(BatHP[[1]])
print('Tylonycteris Bat Coronavirus:')
length(Tbat[[1]])
print('Rosettus Bat GCCDC1:')
length(RbatG[[1]])
print('Rosettus Bat HKU9:')
length(RbatH[[1]])
print('Bovine Coronavirus:')
length(Bovine[[1]])
print('Dromedary Coronavirus:')
length(Dromedary[[1]])
print('Water Deer Coronavirus:')
length(Deer[[1]])
print('Yak Coronavirus:')
length(Yak[[1]])
print('Pipistrellus Bat Coronavirus:')
length(Pbat[[1]])
print('Canine Coronavirus:')
length(Canine[[1]])
print('Hedgehog Coronavirus:')
length(Hedgehog[[1]])
```

#### 3

**Crea una sola gráfica donde se comparen el número de bases de ADN que componen todas las variantes del virus.**

Primero, obtenemos la cantidad de cada nucleótido que tienen las secuencias

```{r, echo=FALSE}
print('Alpha:')
count(Alpha[[1]], 1)
print('Beta:')
count(Beta[[1]], 1)
print('Gamma:')
count(Gamma[[1]], 1)
print('Delta:')
count(Delta[[1]], 1)
print('Omicron:')
count(Omicron[[1]], 1)
print('WuhanHu:')
count(WuhanHu[[1]], 1)
print('MERS:')
count(MERS[[1]], 1)
print('MHV:')
count(MHV[[1]], 1)
print('ChinaRattus:')
count(ChinaRattus[[1]], 1)
print('BatHP:')
count(BatHP[[1]], 1)
print('Tbat:')
count(Tbat[[1]], 1)
print('RbatG:')
count(RbatG[[1]], 1)
print('RbatH:')
count(RbatH[[1]], 1)
print('Bovine:')
count(Bovine[[1]], 1)
print('Dromedary:')
count(Dromedary[[1]], 1)
print('Deer:')
count(Deer[[1]], 1)
print('Yak:')
count(Yak[[1]], 1)
print('Pbat:')
count(Pbat[[1]], 1)
print('Canine:')
count(Canine[[1]], 1)
print('Hedgehog: ')
count(Hedgehog[[1]], 1)
```

Con esa información, podemos realizar la siguiente gráfica.

```{r, echo=FALSE}
datos <- data.frame(
  Type = c("Alpha", "Beta", "Gamma", "Delta", "Omicron", "WuhanHu", "MERS", "MHV", "ChinaRattus", "BatHP", "Tbat", "RbatG", "RbatH", "Bovine", "Dromedary", "Deer", "Yak", "Pbat", "Canine", "Hedgehog"),
  A = c(8817, 8920, 8914, 8751, 8800, 8954, 7903, 8039, 8500, 9037, 8357, 7473, 6211, 8501, 8487, 8486, 8532, 8099, 8489, 8807),
  G = c(5426, 5477, 5489, 5385, 5394, 5863, 6301, 7496, 7182, 6621, 6262, 6799, 5688, 6748, 6761, 6767, 6776, 6630, 6771, 6370),
  C = c(5803, 5860, 5861, 5761, 5782, 5492, 6085, 5569, 5341, 6378, 5191, 5158, 4259, 4720, 4738, 4747, 4736, 6535, 4712, 4899),
  T = c(9492, 9592, 9594, 9410, 9474, 9594, 9829, 10148, 10226, 9455, 10476, 9679, 8124, 11052, 11089, 11034, 10988, 9265, 11056, 10096)
)

datos_largo <- gather(datos, nucleotido, valor, -Type)

ggplot(datos_largo, aes(x = nucleotido, y = valor)) +
  geom_bar(stat = "identity") +
  facet_wrap(~Type, nrow = 5) +
  labs(x = "Nucleótido", y = "Conteo", title = "Conteo de nucleótidos por secuencia de ADN") + theme_minimal()


```

#### 4

**Agrega un análisis jerárquico global obtenido de las secuencias que se seleccionaron para estudiar.**

```{r, echo=FALSE}
text.string<-
    "((Dromedary, MERS),(China Rattus, MHV), ((Horseshoe Bat, Alpha, Beta, Delta, Gamma, Omicron), Pipistrellus Bat, Rosettus Bat(HKU9), Rosettus Bat(GCCDC1), Tylonycteris Bat), Bovine, Canine, Hedgehog, Water Deer, WuhanHu1);"
vert.tree<-read.tree(text=text.string)
plot(vert.tree,no.margin=TRUE,edge.width=2)
```

###5

**Agrega una interpretación escrita de tus gráficas y tus conclusiones según el caso de estudio que seleccionaste. No olvides sustentar tus argumentos con las lecturas que realizaste.**

Al analizar las 20 variantes de coronavirus que escogi, podemos observar que existen varias similitudes y diferencias entre ellos. Algunas de las similitudes incluyen:

-   La mayoría de estos coronavirus pueden causar enfermedades respiratorias, como el resfriado común, y algunos pueden causar enfermedades más graves, como el SARS y el MERS.

-   Todos estos virus tienen una estructura similar.

-   Muchos de estos virus se propagan de persona a persona a través del aire, ya sea al hablar, toser o estornudar.

También hay algunas diferencias notables entre estos virus, como:

-   Algunos de ellos son zoonóticos, lo que significa que se transmiten de animales a humanos, mientras que otros solo se transmiten de persona a persona.

-   Algunos de ellos pueden causar enfermedades gastrointestinales además de enfermedades respiratorias.

-   La gravedad y la tasa de mortalidad de las enfermedades que causan varían dependiendo la variante.

Se puede decir que es importante seguir investigando sobre estos virus y otros patógenos emergentes, ya que pueden tener consecuencias significativas para la salud de las personas alrededor del mundo. Además, es necesario tener sistemas de vigilancia y respuesta efectivos para detectar y controlar la propagación de enfermedades infecciosas

**Referencias**

Alkhovsky S, Lenshin S, Romashin A, Vishnevskaya T, Vyshemirsky O, Bulycheva Y, Lvov D, Gitelman A. SARS-like Coronaviruses in Horseshoe Bats (Rhinolophus spp.) in Russia, 2020. Viruses. 2022 Jan 9;14(1):113. doi: 10.3390/v14010113. PMID: 35062318; PMCID: PMC8779456.

Amit S, Beni SA, Biber A, Grinberg A, Leshem E, Regev-Yochay G. Postvaccination COVID-19 among Healthcare Workers, Israel. Emerg Infect Dis. 2021 Apr;27(4):1220-1222. doi: 10.3201/eid2704.210016. Epub 2021 Feb 1. PMID: 33522478; PMCID: PMC8007324.

Petrosillo N, Viceconte G, Ergonul O, Ippolito G, Petersen E. COVID-19, SARS and MERS: are they closely related? Clin Microbiol Infect. 2020 Jun;26(6):729-734. doi: 10.1016/j.cmi.2020.03.026. Epub 2020 Mar 28. PMID: 32234451; PMCID: PMC7176926.

Fernandes Q, Inchakalody VP, Merhi M, Mestiri S, Taib N, Moustafa Abo El-Ella D, Bedhiafi T, Raza A, Al-Zaidan L, Mohsen MO, Yousuf Al-Nesf MA, Hssain AA, Yassine HM, Bachmann MF, Uddin S, Dermime S. Emerging COVID-19 variants and their impact on SARS-CoV-2 diagnosis, therapeutics and vaccines. Ann Med. 2022 Dec;54(1):524-540. doi: 10.1080/07853890.2022.2031274. PMID: 35132910; PMCID: PMC8843115.

Taguchi F. [Mouse hepatitis virus (MHV) receptor and its interaction with MHV spike protein]. Uirusu. 2001 Dec;51(2):177-83. Japanese. PMID: 11977759.
